臺灣高雄地方法院民事判決　　　　　　 93年度訴字第2286號
原　　　告　乙○○
兼　法　定
代　理　人　丁○○
共　　　同
訴訟代理人　鍾夢賢律師
被　　　告　利鑫運輸股份有限公司
法定代理人　丙○○
訴訟代理人　戊○○
被　　　告　甲○○
訴訟代理人　曾慶雲律師
當事人間給付職業災害補償金事件，本院於民國94年6 月30日言
詞辯論終結，判決如下：
　主　文
被告甲○○應分別給付原告乙○○、丁○○各新臺幣貳拾捌萬壹
仟柒佰伍拾元，及均自民國九十三年十月二十八日起至清償日止
，按週年利率百分之五計算之利息。
原告其餘之訴駁回。
訴訟費用由被告甲○○負擔十分之九，餘由原告負擔。
本判決第一項於原告丁○○、乙○○各以新臺幣玖萬肆仟元供擔
保後，分別得假執行。但被告甲○○如各以新臺幣貳拾捌萬壹仟
柒佰伍拾元為原告丁○○、乙○○預供擔保，得免為假執行。
原告其餘假執行之聲請駁回。
  事實及理由
一、按起訴狀送達後，原告不得將原訴變更或追加他訴，但擴張
    或減縮應受判決事項之聲明者，不在此限，民事訴訟法第25
    5 條第1 項第3 款定有明文。本件原告起訴聲明請求被告應
    連帶給付原告新臺幣（下同）617,500 元，及自民國93年1
    月1 日起至清償日止，按週年利率5 ﹪計算之利息，併陳明
    願供擔保，請准宣告假執行。嗣起訴狀送達後，於本院94年
    3 月4 日，就利息起算日部分，減縮為自起訴狀繕本送達翌
    日起算，核與前揭規定，應予准許。
二、原告主張：
（一）原告丁○○、乙○○係訴外人宋尚祥之妻女，訴外人宋尚
      祥生前受僱於被告甲○○及其曳引車靠行之利鑫運輸股份
      有限公司（下稱利鑫公司），擔任曳引車司機。訴外人宋
      尚祥於93年11月24日下午1 時15分許，受被告利鑫公司、
      甲○○指示，在高雄港119 號碼頭貨運區，駕駛車號
      XU-735 號 貨櫃車，執行載貨櫃之職務，下車尋找要載運
      之貨櫃時，遭訴外人何清長駕駛編號4683號現場作業車撞
      及，致受有胸腹腔內出血，當場不治死亡。又訴外人宋尚
      祥發生事故前之每月薪資43,800元，依勞動基準法第59條
      第4 款規定，應給予其遺屬45個月職業災害補償合計為
      1,971,000 元，除扣除被告甲○○已給付慰問金30,000元
      、臺灣產物保險股份有限公司（下稱臺灣產物保險公司）
      已給付僱主意外險保險金500,000 元及勞工保險職業傷害
      死亡給付823,50 0元，合計1,353,500 元，尚有617,500
      元未給付。
（二）依行政院勞工委員會85年2 月10日勞動二字第103252號函
      示意旨，所謂工資，係指勞工因工作而獲得之報酬。依被
      告甲○○於高雄市政府勞工檢查所詢問之談話紀錄所示及
      被告甲○○出具之行政陳述意見書，自行計算訴外人宋尚
      祥自92年7 月5 日起至92年11月24日所領工資，再除以工
      作日數後，每日平均工資為1,460 元，每月平均工資為43
      ,800 元 ，均已足認訴外人宋尚祥生前每月平均薪資為43
      ,800 元 。
（三）依最高法院76年度臺上字第169 號判決、87年度臺上字第
      86號判決所示，被告利鑫公司係訴外人宋尚祥之形式僱主
      ，且肇事車輛係被告利鑫公司所有，只能從外觀上判斷該
      車輛之司機為該經營人即被告利鑫公司服勞務，則被告利
      鑫公司自應與實際僱傭人即被告甲○○負連帶給付責任。
      再依被告利鑫公司、甲○○間簽立之汽車貨運（櫃）業接
      受個別經營者（寄行）委託契約書第6 條之約定，可知被
      告利鑫公司應合於勞動基準法第2 條第2 款所規定之代表
      事業主處理有關勞工事務之人，是被告利鑫公司應納入僱
      主範圍，並連帶負補償責任。又相同事務應為相同之處理
      ，本件準用職業災害勞工保護法第31條第1 項、勞工安全
      衛生法第16條規定，即使業主即事業單位亦應於職災事故
      發生時，負其補償責任，以職災補償事涉公益，自應擴大
      僱主之範圍，以保障弱勢之勞工。
（四）原告丁○○於92年12月11日，固與被告利鑫公司簽立和解
      書，但原告丁○○並無拋棄其他權利之意思，且原告乙○○並未簽立該和解書，是縱認原告丁○○對被告利鑫公司
      已無權利請求，但原告乙○○仍得請求。況職災補償係屬
      補償而非賠償性質，而觀之該和解書所載內容，並無被告
      利鑫公司於賠償後，即免除補償責任之約定，是被告利鑫
      公司仍應負補償責任。綜上，爰依勞動基準法第59條第4
      款規提起本訴，並聲明請求被告應連帶給付原告617,500
      元及自起訴狀繕本送達翌日起至清償日止，按週年利率5
      ﹪計算之利息，並陳明願供擔保，請准宣告假執行。
三、被告甲○○則以：
（一）勞動基準法第59條所稱之職業災害之定義，通說係採相當
      因果關係說，亦即職業災害，必須勞工所擔任之事務與災
      害間，有密接關係存在。所謂密接關係，係指災害必須係
      被認定為業務內在或通常伴隨之潛在危險之現實化。至於
      業務係指勞工基於勞動契約，在僱主支配下之就勞過程。
      是如發生之災害無法證明屬業務遂行性，亦不符經驗法則
      時，即不應認定為職業災害。本件被告甲○○僱用訴外人
      宋尚祥擔任聯結車司機，從事駕駛職務，而訴外人宋尚祥
      係擅自下車後，遭訴外人何清長駕駛之聯結車撞及而死亡
      ，並非駕車狀態，其下車與執行職務無關，且依「高雄港
      118 、119 號碼頭貨櫃儲運場應遵守事項」之規定，駕駛
      拖車司機執行駕駛職務時，不能下車，故訴外人宋尚祥發
      生車禍時，並非在執行職務，且依一般經驗法則，宋尚祥
      於非駕駛狀態下並不可能因「駕駛」而發生車禍，是其死
      亡與執行業務間，不具有相當因果關係，自不符合前揭職
      業災害之定義。
（二）訴外人宋尚祥係依伊之指示，駕駛車號XU-735號貨櫃車。
      全勤獎金係為鼓勵員工不要請假，若員工全勤，則每月會
      發給全勤獎金2,000 元。若員工於該月份沒有駕車發生事
      故、未違規被開違規紅單，則會發給安全獎金。惟若每月
      行駛公里數除以每月加油公升數，未達每公升2.3 公里，
      亦不發給安全獎金及全勤獎金。是全勤獎金2,000 元、安
      全獎金2,000 元、勞保費給付1,000 元，均非經常性給予
      ，計算其工資時，應予扣除。訴外人宋尚祥自92年7 月至
      92年11月共領取169,253 元〔計算式：（00000 －0000）
      ＋（0000 0－0000）＋（00000 －0000）＋（27172 ＋00
      000 －0000）＋（19980 ＋00000 －0000）＝169253〕，
      工作日數合計為147 日，故每日平均工資為1,151元（169
      253 ÷147＝1151）。是依勞動基準法第59條規定，45個
      月補償金為1,553,850元（計算式：1151×30×45＝00000
      00）。而原告已受領勞工保險職業傷害死亡補償823,500
      元、僱主慰問金3,000 元、僱主意外險理賠金500,000 元
      ，是縱使原告得向被告請求，則得請求之款項至多為200,
      350元。
（三）原告丁○○於92年12月11日，與被告利鑫公司簽立和解書
      ，同意接受以500,000 元作為訴外人宋尚祥死亡之喪葬、
      撫卹及其他一切費用，則依民法第148 條第2 項誠信原則
      之規定，原告不得再向被告請求。況縱原告得向伊請求，
      亦屬共同債權人，應平均分配金額等語，資為抗辯，並聲
      明請求駁回原告之訴，並陳明如受不利判決，願供擔保，
      請准宣告免為假執行。
四、被告利鑫公司則以：
（一）訴外人宋尚祥係受被告甲○○僱用，92年11月24日，宋尚
      祥係受被告甲○○指示而駕駛車號XU-735號貨櫃車，該貨
      櫃車亦為被告甲○○所有，該車使用、收益均由被告甲○○支配，且該車駕駛人之進用、考訓、管理、工資、獎懲
      、退休、保險、意外災害及勞工應享之權益等，均由被告
      甲○○全權負責、承擔，被告甲○○僅係將該車委託寄行
      予被告利鑫公司，依行政院勞工委員會86年1 月10日臺86
      勞動一字第00 0768 號函示意旨，靠行車主如僅於公司掛
      名，而無僱傭關係，則非勞動基準法所稱之勞工等語，是
      自被告利鑫公司與宋尚祥間並無僱傭關係，被告利鑫公司
      並非其僱主，自毋庸負僱主之責任。至於原告所舉最高法
      院76年度臺上字第169 號判決、87年度臺上字第86號判決
      均係關於公司寄行車輛發生意外事故加害於第三人，與本
      件情形並不相同，自難援引適用。
（二）原告丁○○於92年12月11日，與被告利鑫公司簽立和解書
      ，卻又提起本件訴訟，違反民法第148 條第2 項誠信原則
      等語，資為抗辯，並聲明請求駁回原告之訴。
五、兩造不爭執事項：
（一）原告丁○○係訴外人之妻、原告乙○○為宋尚祥之女。
（二）宋尚祥受被告甲○○雇用，擔任曳引車司機。宋尚祥於92
      年11月24日下午1 時15分許，在高雄港119 號碼頭貨櫃區
      ，駕駛車號XU-735號貨櫃車，下車後遭何清長駕駛編號46
      83號現場作業車撞及，致受有胸腹腔內出血，當場不治死
      亡。
（三）原告已領取金額如下：臺灣產物保險公司理賠之雇主意外
      險保險金500,000 元、勞工保險職業傷害死亡給付823,
      500 元、被告甲○○給付30,000元。
六、兩造爭執事項：
（一）被告利鑫公司是否為訴外人宋尚祥之雇主，原告主張其應
      依勞動基準法第59條第4 款規定負給付責任，有無理由。
（二）宋尚祥是否因職業災害而死亡。
（三）宋尚祥之平均工資為何，依勞動基準法第59條第4 款規定
      計算之金額為何。
（四）原告丁○○與被告利鑫公司於92年12月11日簽立和解書之
      效力（有無發生原告丁○○拋棄其餘請求之效力、原告乙○○並未簽立，效果為何）。
七、本院之判斷：
（一）被告利鑫公司是否為訴外人宋尚祥之雇主，原告主張其應
      依勞動基準法第59條第4 款規定負給付責任，有無理由？
   1、按受雇主僱用從事工作獲致工資者謂之勞工，而雇主係指
      僱用勞工之事業主、事業經營之負責人或代表事業主處理
      有關勞工事務之人，勞動基準法第2 條第1 款、第2 款定
      有明文。一般學理上亦認勞動契約當事人之勞工，具有下
      列特徵：（1）人 格從屬性，即受雇人在雇主企業組織內
      ，服從雇主權威，並有接受懲戒或制裁之義務；（2）親
      自履行，不得使用代理人；（3）經 濟上從屬性，即受雇
      人並不是為自己之營業勞動而是從屬於他人，為該他人之
      目的而勞動；（4）納 入雇方生產組織體系，並與同僚間
      居於分工合作狀態。勞動契約之特徵，即在此從屬性。又
      基於保護勞工之立場，一般就勞動契約關係之成立，均從
      寬認定，只要有部分從屬性，即應成立（最高法院81年度
      臺上字第347 號判決參照）。
   2、查訴外人宋尚祥事實上係受僱於被告甲○○擔任司機，宋
      尚祥受被告甲○○指示，該車號XU-735號貨櫃車係被告甲○○所有，僅因靠行關係，始登記為被告利鑫公司所有，
      宋尚祥與被告利鑫公司間並無任何關係等情，業據被告甲○○陳述明確（見本院93年11月12日準備程序筆錄）。是
      訴外人宋尚祥既受被告甲○○指揮監督，其所支領之勞務
      報酬亦由被告甲○○支付，參之前揭說明，訴外人宋尚祥
      與被告利鑫公司之間即難認定有任何勞動契約關係，則被
      告利鑫公司自非訴外人宋尚祥之雇主。
   3、原告雖主張：依最高法院76年度臺上字第169 號判決、87
      年度臺上字第86號判決所示，被告利鑫公司係宋尚祥之形
      式僱主，且依被告利鑫公司、甲○○間簽立之汽車貨運（
      櫃）業接受個別經營者（寄行）委託契約書第6 條之約定
      ，可知被告利鑫公司應合於勞動基準法第2 條第2 款所規
      定之代表事業主處理有關勞工事務之人，又本件準用職業
      災害勞工保護法第31條第1 項、勞工安全衛生法第16條規
      定，即使業主即事業單位亦應於職災事故發生時，負其補
      償責任云云。然（1）如 前所述，訴外人宋尚祥既實際上
      受僱於被告甲○○，則勞雇關係即存在於宋尚祥與被告甲○○之間，無所謂「形式上勞雇關係」或「實質上勞雇關
      係」之問題，故被告利鑫公司並不因其與被告甲○○之貨
      櫃車靠行關係而登記為上開貨櫃車之所有權人，即成為被
      告甲○○與訴外人宋尚祥間勞雇契約之雇主。（2）最高
      法院76年度臺上字第169 號判決、87年度臺上字第86號判
      決尚非判例，且該判決關於雇主之認定，均係關於勞工執
      行駕駛職務，與第三人發生事故，對於該第三人所生侵權
      行為損害賠償之雇主責任，與本件情形並不相符，自難援
      引為有利原告之認定。（3）細 繹卷附被告甲○○與被告
      利鑫公司簽立之汽車貨運（櫃）業接受個別經營者（寄行
      ）委託契約書第6 條之約定：「…實質上該等受僱人之進
      、退、工資、獎懲及所有應享之勞工權益及雇主應履行之
      義務與責任，均應由乙方（即被告甲○○）基於實質之雇
      主，完全承擔，與甲方（即被告利鑫公司）無涉…」等語
      ，益徵被告甲○○始為駕駛該XU-735號貨櫃車之實際雇主
      。原告援引該第6 條約定，認被告利鑫公司應合於勞動基
      準法第2 條第2 款所規定之代表事業主處理有關勞工事務
      之人云云，尚屬無據。（4）至 於職業災害勞工保護法第
      31 條 第1 項、勞工安全衛生法第16條，均係關於事業單
      位將其事業招人承攬時，關於雇主責任之規定，核與本件
      被告利鑫公司與宋尚祥間之關係及本件情形迥異，自無適
      用餘地，原告所認，自有誤會，併此敘明。
   4、綜上所述，訴外人宋尚祥既非受僱於被告利鑫公司，被告
      利鑫公司自非宋尚祥之雇主，則原告依勞動基準法第59條
      第4 款規定，請求被告利鑫公司負補償責任，自屬無據，
      不應准許。
（二）訴外人宋尚祥是否因職業災害而死亡？
   1、按勞動基準法第59條勞工因遭遇職業災害而致死亡時，雇
      主除給與5個月平均工資之喪葬費外，並應一次給與其遺
      屬40個月平均工資之死亡補償，勞動基準法第59條第4 款
      定有明文。又勞動基準法就職業災害之定義，雖未明定，
      然參酌勞工安全衛生法第2 條第4 項之規定，係指：「勞
      工就職業場所之建築物、設備原料、材料、化學物品、氣
      體、蒸氣粉麈等或作業活動及其他職業上原因引起之勞工
      疾病、傷害、殘廢或死亡為職業災害。」，該所稱職業上
      原因，依勞工安全衛生法施行細則第4 條規定，乃指「因
      隨作業活動而衍生，於就業上一切必要行為及其附隨行為
      而具相當因果關係者」而言。
   2、查訴外人宋尚祥受被告甲○○雇用，擔任曳引車司機，宋
      尚祥於92 年11 月24日下午1 時15分許，在高雄港119 號
      碼頭貨櫃區，駕駛車號XU-735號貨櫃車，下車後遭何清長
      駕駛編號4683號現場作業車撞及，致受有胸腹腔內出血，
      當場不治死亡等事實，為兩造所不爭執，已如前述。又依
      證人即高雄港118 、119 號碼頭場地班長傅明正於警詢證
      稱：伊係負責管理進、出貨櫃工作，伊於92年11月24日下
      午1 時15分許，從無線電中聽到貨櫃跨載機人員喊有司機
      在找貨櫃，伊四處察看有無需協助，看見宋尚祥之車號XU
      -735號貨櫃車停在車道進口左側5138標託位置，宋尚祥從
      進口右側貨櫃縫隙出來，當場被何進長駕駛之貨櫃車撞到
      ，宋尚祥有可能在找要載的貨櫃，所以才會下車尋找等語
      （見臺灣高雄地方法院檢察署92年度相字第1995號卷附92
      年11月24日警詢筆錄），且被告對其證詞亦不爭執（見本
      院94年5 月6 日準備程序筆錄），是原告主張訴外人宋尚
      祥駕駛車號XU-735號貨櫃車，執行載貨櫃之職務，下車尋
      找要載運之貨櫃，而遭訴外人何清長駕駛車撞及一節，堪
      信屬實。從而，訴外人宋尚祥既受被告甲○○僱為曳引車
      （貨櫃車）司機，其於下車尋找載運之貨櫃而遭撞及死亡
      ，自屬因作業活動引起之死亡甚明。且就上開宋尚祥於92
      年11月24日遭撞及死亡是否屬職業災害，經本院函詢高雄
      市政府勞工局結果，亦認本件係屬職業災害，亦有該局94
      年3 月1 日高市勞局二字第0940003320號函在卷可稽。是
      本件訴外人宋尚祥係因職業災害而死亡，堪可認定。
   3、至於被告甲○○雖以：駕駛拖車司機執行駕駛職務時，不
      能下車，宋尚祥下車後發生車禍，並非在執行職務，且依
      一般經驗法則，宋尚祥於非駕駛狀態下並不可能因「駕駛
      」而發生車禍，是其死亡與執行業務間，不具有相當因果
      關係等語為辯，並提出「各種車輛暨作業人員進出高雄港
      118 ／119 號碼頭貨櫃儲運場應遵守事項」為證。然勞工
      執行職務有無違反作業規定，與勞工是否在執行職務，係
      屬不同層面問題，自不得以其作業違反規定，即認其並非
      在執行職務。是被告甲○○以宋尚祥係下車後遭撞及，違
      反作業規定一節，遽認其並非在執行職務，自有未洽。又
      職業上原因引起之死亡，尚包括因隨作業活動而衍生，於
      就業上一切必要行為及其附隨行為之行為，已如前述。是
      訴外人宋尚祥係受僱從事貨櫃車駕駛職務，其職務範圍，
      並非侷限於駕車，亦即包括領取貨櫃等，亦屬其職務範圍
      ，是被告甲○○認被告職務僅限於駕車云云，委不足取。
   4、綜上所述，訴外人宋尚祥是否因職業災害而死亡，應堪認
      定。
（三）宋尚祥之平均工資為何，依勞動基準法第59條第4 款規定
      計算之金額為何？
   1、按勞工遭遇職業災害而死亡時，雇主除給與5 個月平均工
      資之喪葬費外，並應一次給與其遺屬40個月平均工資之死
      亡補償，但如同一事故，依勞工保險條例或其他法令規定
      ，已由雇主支付費用補償者，雇主得予以抵充之，勞動基
      準法第59條第4 款定有明文。所謂「工資」，依同法第2
      條第3 款之規定，係指勞工因工作而獲得之報酬，包括工
      資、薪金及按計時、計日、計月、計件以現金或實物等方
      式給付之獎金、津貼及其他任何名義之經常性給與均屬之
      。又勞動基準法所謂之平均工資，依同法第2 條第4 款規
      定，係指計算事由發生後之當日前6 個月之工資總額，除
      以該期間之總日數所得之金額，工作不滿6 個月者，謂工
      作期間所得工資總額除以工作期間之總日數所得之金額。
      而所謂月平均工資，則為該項平均工資乘以30。
   2、查原告丁○○、乙○○為訴外人宋尚祥之妻、女，渠因宋
      尚祥遭遇職業災害而致死亡，請求雇主被告甲○○依上開
      規定給付喪葬費及死亡補償，揆諸前開說明及法條規定，
      其請求應屬有據。
   3、關於訴外人宋尚祥平均薪資部分，論敘如下：
 （1）原告主張宋尚祥每月平均工資43,800元，固據提出高雄市
      政府93年7 月22日高市府勞二字第0930038741號函為證。
      然經本院向高雄市政府勞工局函詢該函所載平均薪資之計
      算方式結果，該局係依勞工檢查所93年2 月24日高市勞檢
      一字第0930001636號函檢附被告甲○○陳報之薪資資料，
      據為計算憑據，此有該局94年3 月1 日高市勞局二字第09
      40003320號函在卷可稽。而觀之卷附高雄市政府勞工局勞
      工檢查所93年2 月24日高市勞檢一字第0930001636號函檢
      附被告甲○○93年2 月9 日談話紀錄，被告甲○○陳稱：
      宋尚祥自92年7 月5 日起受被告甲○○僱用，初係以該月
      份營利所得25﹪計算薪資，自92年10月份初，協議薪資，
      即宋尚祥全勤肯配合，即有底薪15,000元、全勤獎金2,00
      0 元、安全獎金2,000 元、勞健保津貼1,000 元，另加計
      該月該車營利所得之15﹪，合併為該月份薪資等語；而依
      同函檢附之薪資資料所示，宋尚祥92年7 月份領取薪資為
      該月份25﹪營利所得為36,780元；8 月份領取薪資為該月
      份25﹪營利所得為43,631元；9 月份領取薪資為該月份25
      ﹪營利所得為38,190元；10份月領取底薪15,000元、全勤
      獎金2,000 元、安全獎金2,000 元、15﹪營利所得為27,1
      72元、勞保津貼1,000 元；11月份領取底薪15,000元、全
      勤獎金2,000 元、安全獎金2,000 元、15﹪營利所得為19
      ,980 元 、勞保津貼1,000 元、電話及誤餐費津貼1,500
      元（均見卷附高雄市政府勞工局勞工檢查所94年3 月22日
      函檢附資料）。
 （2）按所謂工資，係指勞工因工作而獲得之報酬，勞動基準法
      第2 條第3 款前段定有明文，是工資實係勞工之勞力所得
      ，為其勞動對價而給付之經常性給與，倘雇主為改善勞工
      生活而給付非經常性給與；或為其單方之目的，給付具有
      勉勵、恩惠性質之給與，即非為勞工之工作給付之對價，
      與勞動契約上之經常性給與有別，應不得列入工資範圍之
      內（最高法院79年臺上字第242 號判決參照）。查宋尚祥
      92年7 至9 月領取薪資36,780元、43,631元、38,190元，
      另92年10月、11月所領取金額42 ,172 元、34980 元（10
      月份15﹪營利所得27,172元及底薪15,000元、11月份15
      ﹪營利所得19,980元及底薪15,000元），應屬工資。另上
      開安全獎金係指駕駛人於該月份未被開具違規紅單、未發
      生事故，則會給予安全獎金；全勤獎金係為鼓勵駕駛司機
      不要請假，若員工全勤，則每月會給予全勤獎金等情，業
      據被告甲○○陳述明確（見本院94年5 月25日準備程序筆
      錄），本院審酌被告甲○○所言，尚與一般常理無違，且
      為原告所不爭執，是其所陳，應堪採信。從而，前揭安全
      獎金既係於駕駛員行車未發生肇事、違規時，始予發放；
      另全勤獎金則於駕駛員未請假時，才予給付，均顯見係被
      告甲○○一方基於行車安全、鼓勵駕駛員全勤之目的，所
      發給之獎勵性給與，並非勞動之對價，即令宋尚祥經常領
      有該2 項給付，亦非屬勞動基準法定義之工資。又被告甲○○並未為訴外人宋尚祥辦理勞工保險，是被告甲○○按
      月給付宋尚祥1,000 元之勞保費用，此為被告甲○○所自
      陳（見被告甲○○93年11月1 日民事答辯狀），亦為原告
      所不爭執，是該1,000 元既係為補貼勞保費而給付，依前
      揭說明，亦難認係因宋尚祥之勞力所得，為其勞動對價而
      給付給與，自非工資。
 （3）訴外人宋尚祥自92年7 月5 日受僱於被告甲○○，於92年
      11月24日死亡，92年11月24日事發當日不記入，任職期間
      合計142 日（27＋31＋30＋31＋23＝142）， 不滿6 月，
      任職期間領取工資合計為195,753 元〔計算式：36780 ＋
      43631 ＋38190 ＋（27172 ＋15 000）＋（19980 ＋1500
      0）＝195753）， 是每月平均工資為42,600元（計算式：
      195753÷142 ×30＝42600）。
   4、是依法應給付45個月平均工資之喪葬費及補償金為1,917,
      000 元（42600 ×45＝00 00000）。又原告已領取雇主意
      外險保險金500,000 元、勞工保險職業傷害死亡給付823,
      500 元、被告甲○○給付30,000元，合計1,353,500 元，
      此為兩造所不爭執，是扣抵1,353,500 元後，應再給付56
      3,500 元。再按數人有同一債權，而其給付可分者，除法
      律另有規定或契約另有訂定外，應各平均分受之，民法第
      271 條定有明文。是本件該563,500 元，應由原告二人分
      受，每人各得281,750元。
（四）原告丁○○與被告利鑫公司於92年12月11日簽立和解書之
      效力為何？
   1、查被告利鑫公司並非宋尚祥之雇主，毋庸依勞動基準法第
      59條第4 款規定，負補償責任，已認定如前。又該92年12
      月11日和解書係由原告丁○○與被告利鑫公司簽立，自與
      被告甲○○無涉，自難執此據為有利被告甲○○之認定，
      是原告丁○○於該和解書上簽名有無生拋棄權利之效力；
      原告乙○○未於和解書上簽名，核均與本件無涉，不再贅
      論。
   2、按民法第148 條所謂權利之行使不得以損害他人為主要目
      的者，係指行使權利專以損害他人為目的之情形而言，若
      為自己利益而行使，縱於他人利益不無損害，然既非以損
      害他人為主要目的，而該他人對之又或有容忍或作為之義
      務時，即不得謂有本條之適用，自不在限制行使之列（最
      高法院43年度臺上字第879 號判決參照）。查本件原告係
      依勞動基準法第59條規定，請求雇主給付職業災害補償金
      ，係為行使自己之權利，難認有何違反民法第148 條規定
      之情形。
（五）據上所述，被告甲○○係宋尚祥之雇主，宋尚祥係因職業
      災害而死亡，原告二人依勞動基準法第59條第4 款規定，
      分別請求被告甲○○給付281,750 元，及自起訴狀繕本送
      達翌日即93年10月28日（本件起訴狀繕本於93年10月27日
      送達被告甲○○）起至清償日止，按週年利率5 ﹪計算之
      遲延利息，洵屬有據，應予准許，逾此範圍之請求則無理
      由，應予駁回。
八、本件事證已臻明確，兩造其餘攻擊、防禦方法，核與判決結
    果不生影響，爰不一一論敘，附此敘明。
九、本件原告勝訴部分，原告二人與被告甲○○分別陳明願供擔
    保，請准為假執行或免為假執行，核無不合，爰分別酌定相
    當之金額，予以准許。至原告敗訴部分，其假執行之聲請失
    所依附，應予駁回。
十、據上論結，本件原告之訴一部有理由，一部無理由，依民事
    訴訟法第79條、第390 條第2 項、第392 條，判決如主文。
中　　華　　民　　國　　94　　年　　7 　　月　　14　　日
                  民事第二庭  審判長法  官　楊富強
                                    法  官  邱泰錄
                                    法  官  蘇雅慧
正本係照原本作成。
如不服本判決，應於送達後20日內，向本院提出上訴狀並表明上
訴理由，如於本判決宣示後送達前提起上訴者，應於判決送達後
10日內補提上訴理由書（須附繕本）。
中　　華　　民　　國　　94　　年　　7 　　月　　14　　日
                                    書記官　王淑娟
